臺灣高等法院刑事裁定
110年度聲再字第251號
聲  請  人  
即受處分人  胡世偉



上列聲請人即受處分人因違反毒品危害防制條例案件，對於本院
110年度毒抗字第200號，中華民國110年2月26日確定裁定（原審
案號：臺灣新北地方法院110年度毒聲字第397號），聲請重新審
理，本院裁定如下：
    主  文
重新審理之聲請駁回。 
    理  由
一、按所遞書狀未揭明提起上訴，若其內容係對於原判決有不服
    之表示，即應認為上訴（最高法院21年抗字第112號判例參
    照）；又上訴權人如已於法定上訴期間內提出書狀對原審判
    決表示不服，縱令其書狀之名稱誤用為「非常上訴」或「聲
    請再審」等字樣，因其真意係在提起上訴，自於上訴之效力
    不生影響，法院應依上訴之法定程序處理之（最高法院88年
    台抗字第318號裁定意旨參照）。此雖係就上訴程序闡釋之
    判例及裁定，惟依其意旨，以法令既多且雜，一般人民無以
    深切明瞭法律規定，為保障人民訴訟救濟之權利，對於人民
    陳述不服原處分機關裁決之救濟方式，亦不應拘泥於受處分
    人不服之方式係使用陳述意見、申訴、異議或聲請撤銷等語
    句，只要受處分人於受處分後所為不服之意思表示，以書狀
    載明其所不服之意旨，即應認為係屬合法之訴訟救濟請求。
    本件聲請人即受處分人胡世偉（下稱聲請人）於民國110年4
    月7日向臺灣新北地方檢察署提出「聲明異議狀」，並由該
    署函由臺灣新北地方法院轉至本院。然觀其書狀內容係對本
    院110年度毒抗字第200號駁回抗告之確定裁定，表達聲請重
    新審理之意，是依上開說明，顯屬聲請重新審理之範疇，不
    因其書狀名稱誤用為「聲明異議」之字樣，而有不同，合先
    敘明。　　
二、聲請意旨略以：聲請人經臺灣新北地方法院以110年度毒聲
    字第397號裁定強制戒治，再經本院以110年度毒抗字第200
    號裁定駁回抗告確定。然法務部業已研議修正有無繼續施用
    毒品傾向評估標準，就評分項目、前科紀錄有所調整。聲請
    人經依該修正後之標準重新評估後，應認無繼續施用毒品之
    傾向，故原確定裁定依修正前標準，認聲請人有繼續施用毒
    品傾向，其所為評估即有錯誤。爰請重新審理，撤銷原裁定
    ，更為適當合法之裁定云云。
三、按觀察、勒戒及強制戒治之裁定確定後，有毒品危害防制條
    例第20條之1第1項第1款至第6款情形之一，認為應不施以觀
    察、勒戒或強制戒治者，受觀察、勒戒或強制戒治處分之人
    ，或其法定代理人、配偶，或檢察官得以書狀敘述理由，聲
    請原裁定確定法院重新審理；聲請重新審理，應於裁定確定
    後30日內提起。但聲請之事由，知悉在後者，自知悉之日起
    算，毒品危害防制條例第20條之1第1項、第2項分別定有明
    文。又法院認為無重新審理之理由，或程序不合法者，應以
    裁定駁回之，同法條第4項前段亦有明定。
四、經查：
　㈠本院原確定裁定雖係於110年3月8日確定，有本院刑事科分案
    室電話紀錄查詢單在卷可按。然法務部於110年3月26日以法
    矯字第11006001760號函修正頒布「有無繼續施用毒品傾向
    評估標準紀錄表」、「有無繼續施用毒品傾向評估標準評分
    說明手冊」，此為本院職務上已知之事項，故聲請人主張前
    開修正符合聲請重新審理之要件，自係知悉在後，因而其於
    110年4月7日向監所主管提出本件聲請狀，有該狀上之法務
    部○○○○○○○○收狀章戳在卷可憑，即未逾自知悉之日起算30日
    之法定期間，先予敘明。
  ㈡聲請意旨固以法務部之前開修正，主張原確定裁定評估有所
    錯誤，符合重新審理之要件云云。惟「有無繼續施用毒品傾
    向評估標準紀錄表」、「有無繼續施用毒品傾向評估標準評
    分說明手冊」係法務部針對觀察、勒戒之受處分人「有無繼
    續施用毒品傾向」之評估所訂定之依據，係具體化「有無繼
    續施用毒品傾向」此一不確定法律概念之行政規則，是其修
    正為上位法規範之修正，而非毒品危害防制條例第20條之1
    第1項第5款聲請重新審理所稱之「新證據」。蓋所謂「證據
    」，係指證據方法及證據資料。所謂證據方法，係使事實明
    瞭而得利用為推理要素之物體而言，如人證、鑑定、文書、
    物證等，即屬法定之證據方法；所謂證據資料，即從證據方
    法所得之推理要素，如證人之證言、鑑定人之鑑定意見、文
    書之內容、物證之外觀等。上開評估標準紀錄表及評估標準
    評分說明手冊係屬上位法規範，核非證據方法或證據資料，
    其嗣後縱經修正，亦非屬「新證據」。再者，前開修正係向
    將來發生效力，本院原確定裁定於其修正前，以法務部○○○○
    ○○○○附設勒戒處所適用舊標準，認聲請人有繼續施用毒品之
    傾向，因而裁定駁回聲請人就強制戒治裁定之抗告，於法並
    無違誤，自無所謂毒品危害防制條例第20條之1第1項第1款
    適用法規顯有錯誤之情形，此外亦顯不符同條項其餘各款所
    規定之重新審理要件，自不得以上開修正為由聲請重新審理
    。故聲請意旨徒以前詞，聲請重新審理，自無足取。
　㈢至上開「有無繼續施用毒品傾向評估標準紀錄表」及「有無
    繼續施用毒品傾向評估標準評分說明手冊」修正後，依新標
    準重新評估，若認聲請人已無繼續施用毒品之傾向，或應依
    刑法第2條第3項規定，由檢察官直接本於職權停止強制戒治
    之執行；或應依保安處分執行法第28條第1項規定，由檢察
    官向法院聲請免其處分之執行。倘檢察官未為前述之處置，
    聲請人得依刑事訴訟法第484條之規定，向諭知該裁判之法
    院對檢察官所為強制戒治之執行指揮聲明異議，以資救濟，
    併此敘明。　　
五、綜上所述，聲請人聲請重新審理，顯無理由，其聲請應予駁
    回。　　
據上論斷，應依毒品危害防制條例第20條之1第4項前段，裁定如
主文。
中　　華　　民　　國　　110 　年　　5 　　月　　19　　日
　　　　　　　　　刑事第九庭  審判長法　官  潘翠雪
　　　　　　　　　　　　　　　　　  法　官  陳俞婷
　　　　　　　　　　　　　　　　　  法　官  陳信旗
以上正本證明與原本無異。
不得抗告。
                                    書記官  董佳貞
中　　華　　民　　國　　110 　年　　5 　　月　　19　　日